【裁判字號】    99,台上,966
【裁判日期】    990211
【裁判案由】    違反槍砲彈藥刀械管制條例
【裁判全文】
最高法院刑事判決              九十九年度台上字第九六六號
上  訴  人  甲○○
選任辯護人  林賢宗律師
上列上訴人因違反槍砲彈藥刀械管制條例案件，不服台灣高等法
院中華民國九十七年一月二十二日第二審判決（九十六年度上訴
字第四七八四號，起訴案號：台灣板橋地方法院檢察署九十五年
度偵字第二八三六八號），提起上訴，本院判決如下：
    主  文
上訴駁回。
    理  由
按刑事訴訟法第三百七十七條規定，上訴於第三審法院，非以判
決違背法令為理由，不得為之。是提起第三審上訴，應以原判決
違背法令為理由，係屬法定要件。如果上訴理由書狀並未依據卷
內訴訟資料，具體指摘原判決不適用何種法則或如何適用不當，
或所指摘原判決違法情事，顯與法律規定得為第三審上訴理由之
違法情形，不相適合時，均應認其上訴為違背法律上之程式，予
以駁回。本件上訴人甲○○上訴意旨略以：(一)上訴人自網路標示
販賣合法模型玩具槍之賣家「鄭姐的店」、「終極警探」分別購
買華山玩具公司出品之華山十三吋ＴＡＲＧＥＴ瓦斯玩具槍及套
件，共花費新台幣（下同）六千八百元，有Ｙａｈｏｏ奇摩電子
信箱上之訂購紀錄、「鄭姐的店」於上訴人買後之回應、銀行轉
帳紀錄、往來電子郵件紀錄可資對照，縱證人即業者鄭錦雀、吳
政泓出庭證稱扣案玩具槍與其等所販售者不同，亦屬卸責之詞，
原審認彼等為無利益關係之第三人而採信其證言，有理由不備之
違法。雖原判決謂彼等所言與其提出販賣之文書資料相符，然查
其提出之所謂「文書資料」，乃上訴人初次向其購買之華山十三
吋ＴＡＲＧＥＴ瓦斯玩具槍之模樣，扣案之玩具槍則係裝上其餘
配件之模樣，原審僅提示扣案含配件之玩具槍是否證人等所販賣
，即令彼等回去，不讓上訴人行使詰問權；按上訴人辯解扣案玩
具槍與套件係不同來源，原審卻僅調查扣案槍枝之外觀模樣，而
未就其有無售販該槍及各別配件加以調查，且未逐一審視與詳予
比對資料，亦未向賣方調查該等槍上之配件與該兩店於網路上販
賣之物是否相同？上訴人所買者是否即為其於網路上販賣之物？
以致誤認扣案玩具槍並非證人等所販賣，遽不採上訴人辯解及王
世發之有利證詞，有理由不備及應於審判期日調查之證據未予調
查之違法。(二)就上訴人提出之王世發之銀行資料而言，原判決既
不採信購買本件玩具槍枝之資料（僅有套件），卻又採鄭錦雀證
稱：王世發有與之網路交易零件，又認為上訴人辯稱向彼二人購
買上開套件，及向鄭錦雀購買之華山十三吋ＴＡＲＧＥＴ瓦斯玩
具槍而成扣案玩具槍為不可信，判決理由前認上訴人有購買該玩
具槍之套件，後卻又否定上訴人所為向彼二人購買套件之辯解，
顯有矛盾。(三)上訴人依網路上賣家所宣稱皆為合法模型玩具槍等
情，因而購買持有觀賞，並未做其他用途，顯無故意或過失而持
有具有殺傷力槍枝之認識，且在買賣紀錄上明示自己之姓名資料
，警察臨檢時亦主動同意無票搜索而無拒絕及隱匿，足證其確信
自己之持有係合法，非出於故意或過失而違法，依一般之經驗，
商家公然販售之商品，應可認經商品檢驗合格，否則政府即會依
相關法規為必要之處置，系爭商品既經合法登記之商家在網路上
公開販售，亦未見有任何取締，或不得買賣持有該產品之公告，
上訴人因信賴而購入持有把玩，實無違法性及可責性可言，政府
不加取締於先，卻苛責於無鑑識能力之一般百姓，對極具爭議及
須科學鑑定始能認定之殺傷力自負危險責任，此與誘陷百姓犯罪
何異？應非立法之本意！原審徒以扣案槍枝經鑑定為有殺傷力，
不問上訴人上開原因及來源，顯有違憲法之意旨，判決不適用法
則之違法。(四)原審將扣案玩具槍送同屬查扣機關之內政部警政署
刑事警察局（下稱刑事警察局）鑑定，其客觀性已有可議，且查
獲之槍枝並無子彈及瓦斯動力，鑑定機關取其自有之６ｍｍ鋼珠
及二氧化碳高壓鋼瓶內之氣體為發射動力試射，所得結果究非原
始之槍枝本身之動能，上訴人所購者，係玩具ＢＢ彈，此種塑膠
製品質輕，與鋼珠殺傷力應有不同，如何以之為認定上訴人槍枝
之動能？上訴人於原審質疑其鑑定報告之證據能力，並非無據，
原審置上訴人之抗辯於不顧，調查顯有未盡，理由亦有矛盾，所
得數據顯不得作為認定本案槍枝殺傷力之依據。況其試射結果單
位面積動能為二十六點七一、二十七點一一、二十七點一一焦耳
／平方公分，與原判決引據之日本科學警察研究所認足以穿入人
體皮肉層之單位面積動能二十焦耳／平方公尺，差距至大，如何
認前者有殺傷力？再查扣案玩具槍枝之殺傷力數據為發射動能，
惟依文獻記載有無殺傷力應以碰撞動能為衡量之基準，而碰撞動
能等於發射動能除以零點二八，換言之須具發射動能約四倍之能
量，此碰撞動能除與發射物或拋射物之速度與質量有關外，發生
碰撞時，如在速度與質量不變的情況下，碰撞之截面積大小與能
量之強弱乃成反比，因此亦與子彈之形狀大小及其截面積攸關，
刑事警察局以自備之子彈試射所得有殺傷力之結論既非出自上訴
人持有者，應不能作為本案槍枝有殺傷力之證明。(五)縱不考慮上
開因素，其換算上開碰撞動能結果亦在美國之二百八十點七一四
焦耳／平方公分殺傷力標準以下，仍難認其具殺傷力。且該數據
亦遠小於制式槍中最小子彈之威力相比，亦僅十八分之一之能量
，能否造成人體傷害尚有可疑，與槍砲彈藥刀械管制條例中所列
管之制式槍砲彈藥差距甚大，且上訴人並無持有與刑事警察局相
同之子彈，應無該等危險發生之可能。原審對於上開相異之認定
基準，及上訴人對其鑑定方法之質疑，未加調查及說明其不採之
理由，其判決即有應調查之證據未調查及判決理由不備之違法云
云。
惟查原判決依憑上訴人之部分自白，證人吳政泓、鄭錦雀之證言
，自願受搜索同意書，搜索扣押證明筆錄，扣案空氣槍一支（槍
枝管制編號：0000000000），刑事警察局民國九十五
年十二月十五日刑鑑字第０九五０一八四０六八號槍彈鑑定書等
證據，資以認定上訴人有原判決事實欄所記載之犯罪事實，因而
撤銷第一審科刑判決，改判仍論處上訴人未經許可，持有可發射
子彈具有殺傷力之空氣槍罪刑（處有期徒刑三年一月，併科罰金
新台幣三萬元，併為相關從刑之諭知），已詳述其依憑之證據及
認定之理由。對於上訴人矢口否認有何犯行，辯稱：係自網路拍
賣購得本件槍枝，不知在網路公開拍賣而購得為犯法，主觀上無
犯意，且爭執查獲無塑膠子彈，送驗機關以鋼珠彈試射，殺傷力
顯然不同云云。經綜合調查證據之結果，認不可採，已在判決內
詳予指駁，並說明其理由。原判決所為論述，核與卷證資料相符
，從形式上觀察，並無違背法令之情形。按採證認事、證據之取
捨及證據證明力之判斷，俱屬事實審法院之職權，苟無違背證據
法則，自不能指為違法。且：（一）、上訴人於原審先辯稱本件
槍枝係經由雅虎奇摩拍賣網站，向「Diehard 766 」之賣家（即
終極警探公司）所購買。然原審依據卷附上訴人所提出之網路購
買資料與王世發之銀行資料，並無購買本件槍枝相符之資料（僅
有套件），上訴人始改稱並非向「Diehard 766 」終極警探公司
所購買，僅購部分套件，其陳述前後不一，已失可信性，況證人
「Diehard 766 」即終極警探公司負責人吳政泓於原審證稱王世
發曾與之網路購買兩筆套件，然並非本件槍枝。嗣上訴人又改稱
向網路上之鄭姊購買，經原審查詢鄭姊係天利模型店負責人鄭錦
雀，其亦證稱王世發有與之網路交易零件，但組合起來不是扣案
槍枝這個樣子，其所販售均屬合法等語，足見上訴人上開辯解並
不可信。縱證人王世發於原審仍證稱係經由網路購買本件槍枝等
語，然證人王世發為上訴人之舅舅，其所為陳述與所提書證即網
路購買資料如何不符，且與吳政泓、鄭錦雀所為證述如何不同，
而吳政泓、鄭錦雀為無利害關係之第三人，更提出網路購買資料
與販賣之文書資料，所提書證資料與所為陳述相符，證人王世發
所為陳述則與書證不符，王世發所為證詞以及上訴人上開辯解，
如何不足採信，原判決均已詳述其理由。證人吳政泓、鄭錦雀於
原審九十七年一月八日審理時到庭作證並經上訴人原審之選任辯
護人踐行交互詰問，上訴人對該二證人之證言，亦當庭表示無意
見，就審判長所詢尚有何證據請求調查時，上訴人及其原審之選
任辯護人亦表示：沒有（見原審卷第二一七至二二二頁）。原判
決並無上訴意旨(一)(二)(三)所指判決理由矛盾、理由矛盾或應於審判
期日調查之證據未予調查之違法情形。（二）、上訴人於原審固
爭執刑事警察局對本案槍枝鑑定之證據能力以及查獲無塑膠子彈
，送驗機關以鋼珠彈試射，殺傷力顯然不同等詞，然原判決理由
就本案刑事警察局九十五年十二月十五日刑鑑字第0950184068號
槍彈鑑定書，係由台灣板橋地方法院檢察署檢察官指揮台北縣政
府警察局樹林分局送請內政部警政署刑事警察局鑑定，如何符合
刑事訴訟法第一百五十九條第一項之「除法律有規定者外」之傳
聞法則例外規定而具有證據能力。且子彈有無殺傷力之動能，係
以推進火藥或瓦斯氣體動力壓力為依據，與彈頭材質之塑膠或鋼
珠無涉，上訴人爭執鑑定人僅由外觀粗淺或以為鋼珠試射等詞，
忽略卷附鑑定人所敘述之專業學經歷，以及實際鑑定所使用性能
檢驗法、動能測試法等科學方法，上訴人上開辯解如何不足採信
，均已於判決內詳敘其所憑之證據及理由，自難指為違法。況上
訴人及其原審之選任辯護人於原審審理時亦當庭表示無證據請求
調查，有如上述。上訴意旨(四)(五)猶置原判決明確論斷之事項於不
顧，徒憑自己之說詞，重為事實上之爭執，任意指摘原判決理由
不備或矛盾，及有應於審判期日調查之證據未予調查之違法情形
云云，殊不足據以辨認原判決已具備違背法令之形式。上訴意旨
所指，核係對原審取捨證據與自由判斷證據證明力之職權行使及
原判決理由已經說明之事項，或就與犯罪構成事實無關之枝節問
題，或就不影響於判決本旨事項再為事實上之爭辯，徒以自己之
說詞，泛指其為違法，並為單純事實上之爭執，皆非適法之第三
審上訴理由，其上訴違背法律上之程式，應予駁回。
據上論結，應依刑事訴訟法第三百九十五條前段，判決如主文。
中    華    民    國  九十九  年    二    月   十一   日
                      最高法院刑事第二庭
                          審判長法官  莊  登  照
                                法官  陳  世  淙
                                法官  徐  昌  錦
                                法官  許  錦  印
                                法官  葉  麗  霞
本件正本證明與原本無異
                                      書  記  官
中    華    民    國  九十九  年    二    月  二十二  日
                                                     M

司法院資訊處製作；財團法人民間司法改革基金會備份。
